臺灣南投地方法院刑事判決
111年度易緝字第7號
公  訴  人  臺灣南投地方檢察署檢察官 
被      告  林昌億


上列被告因詐欺案件，經檢察官提起公訴（107 年度偵緝字第61
號、107 年度偵緝字第62號），被告於準備程序中就被訴事實為
有罪之陳述，經告以簡式審判之旨，並聽取當事人之意見後，本
院合議庭裁定由受命法官獨任進行簡式審判程序，判決如下：
    主          文
林昌億幫助犯詐欺取財罪，處拘役伍拾玖日，如易科罰金，以新
臺幣壹仟元折算壹日。
    犯罪事實及理由
一、本案被告林昌億所犯刑法第30條第1 項前段、同法第339 條
　　第1 項之幫助詐欺取財罪，係死刑、無期徒刑、最輕本刑為
　　3 年以上有期徒刑以外之罪，且非高等法院管轄第一審案件
　　，被告於本院準備程序中，先就被訴事實為有罪之陳述，經
　　告知簡式審判程序之旨，並聽取檢察官、被告之意見後，本
　　院合議庭裁定由受命法官獨任進行簡式審判程序；又本案之
　　證據調查，依刑事訴訟法第273 條之2 之規定，不受同法第
　　159 條第1 項、第161 條之2 、第161 條之3 、第163 條之
　　1 及第164 條至第170 條之限制。
二、本案犯罪事實及證據，除犯罪事實部分「於不詳時間」之記
　　載應更正為「於民國106 年6 月19日前之不詳時間」，證據
　　部份應補充被告於本院訊問、準備程序及審理時之自白（見
　　本院111 年度易緝字第7 號卷第46、77、84頁）外，餘均引
　　用起訴書之記載（如附件）。
三、論罪科刑之理由：
  ㈠按幫助他人實行犯罪行為者，為幫助犯，刑法第30條第1 項
    前段定有明文。刑法上之幫助犯，係指以幫助之意思，對於
    正犯資以助力，而未參與實施犯罪之行為者而言（最高法院
    49年台上字第77號判例要旨參照）。次按，衡諸一般常情，
    任何人均可辦理金融帳戶存摺使用，如無正當理由，實無借
    用他人存摺使用之理，而金融存摺亦事關個人財產權益之保
    障，其專有性甚高，除非本人或與本人親密關係者，難認有
    何理由可自由流通使用該存摺，一般人均有妥為保管及防止
    他人任意使用之認識，縱特殊情況偶需交付他人使用，亦必
    深入瞭解用途及合理性，始予提供，且該等專有物品如落入
    不明人士手中，而未加以闡明正常用途，極易被利用為與財
    產有關之犯罪工具，此為吾人依一般生活認知所易於體察之
    常識，而有犯罪意圖者，非有正當理由，竟徵求他人提供帳
    戶，客觀上可預見其目的，係供為某筆資金之存入，後再行
    領出之用，且該筆資金之存入及提領過程係有意隱瞞其流程
    及行為人身分曝光之用意，一般人本於一般認知能力均易於
    瞭解，是可預見金融帳戶存摺提供他人使用將幫助他人實施
    詐欺犯罪（最高法院93年度台上字第31號判決意旨參照）。
    核被告所為，係犯刑法第30條第1 項前段、刑法第339 條第
    1 項之幫助詐欺取財罪。 
　㈡被告以一幫助行為提供其中國信託商業銀行帳戶，幫助真實
　　姓名年籍不詳之詐騙成員，先後對告訴人2 人詐欺取財，係
　　以一幫助行為，侵害告訴人2 人之財產法益，為想像競合犯
　　，應依刑法第55條規定從一重之幫助詐欺取財罪論處。 
　㈢被告幫助真實姓名年籍不詳之詐騙成員犯詐欺取財罪，為幫
　　助犯，依刑法第30條第2 項規定，按正犯之刑減輕之。 
　㈣爰審酌被告於本案前並無曾因犯罪經法院判處罪刑，有臺灣
　　高等法院被告前案紀錄表在案足佐，其可預見詐騙成員徵求
　　他人金融帳戶，係作詐騙使用，竟仍提供自己之金融帳戶幫
　　助詐取他人金錢，非僅擾亂金融交易秩序，並且增加犯罪查
　　緝困難，實有不該，兼衡其犯後坦承犯行、尚見悔意，並無
　　實際參與詐欺取財之犯罪構成要件行為，迄未賠償或者和解
　　，自述國中畢業之智識程度，先前從事消防工程、家庭經濟
　　情況勉強之生活狀況（見111 年度易緝字第7 號卷第85頁）
　　，及其犯罪動機、目的、手段、犯罪情節、本案幫助詐欺之
    金額等一切情形，量處如主文所示之刑，並諭知易科罰金之
    折算標準。 
　㈤又按，犯罪所得，屬於犯罪行為人者，沒收之。刑法第38條
    之1 第1 項前段定有明文。而刑法第38條之1 第1 項前段所
    定之「犯罪所得」，係指直接犯罪所得，包括「為了犯罪之
    所得」（因其犯罪所獲得之對待給付財產利益）及「產自犯
    罪之所得」（實現犯罪所獲得之各種直接財產利益）。於提
    供人頭帳戶之犯罪類型，並無任何所得直接產自提供人頭帳
    戶行為，而提供人頭帳戶行為獲取之報酬則屬因其犯罪所得
    之對待給付。本案並無證據證明被告因提供金融帳戶而獲得
　　任何對待給付報酬，自無犯罪所得沒收規定之適用，附此敘
　　明。 
　㈥不另為無罪之諭知
　　公訴意旨雖認本案被告另涉犯刑法第30條第1 項、洗錢防制
　　法第14條第1 項之幫助一般洗錢罪，並當庭補充此部分之罪
　　名及所犯法條（見111 年度易緝字第7 號卷第75、81頁）。
　　惟核，洗錢防制法第14條第1 項係於105 年12月28日修正公
　　布、106 年6 月28日施行生效，而本案犯罪時間是在106 年
　　6 月19日前之不詳時間，即無洗錢防制法第14條第1 項之適
　　用；且修正前洗錢防制法第2 條所稱之洗錢，限於修正前洗
　　錢防制法第3 條所定最輕本刑為5 年以上有期徒刑以上之刑
　　等「重大犯罪」，並不包括刑法第339條 第1 項之詐欺取財
　　罪，亦難認定被告另涉犯刑法第30條第1 項、洗錢防制法第
　　14條第1 項之幫助一般洗錢罪。又此（幫助一般洗錢罪）部
　　分若有成立犯罪，與前開有罪（幫助詐欺取財）部分具有想
　　像競合犯之裁判上一罪關係，爰不另為無罪之諭知。 　
四、適用之法律：
　　刑事訴訟法第273 條之1 第1 項、第299 條第1 項前段、第
　　310 條之2 、第454 條第2 項。
五、如不服本判決，應於收受送達後20日內向本院提出上訴書狀
　　，並應敘述具體理由；其未敘述上訴理由者，應於上訴期間
　　屆滿後20日內向本院補提理由書（均須附繕本）。
本案經檢察官陳俊宏提起公訴，檢察官廖秀晏到庭執行職務。
中    華    民    國   111    年    8     月    30    日
                  刑事第一庭    法  官  張國隆
以上正本與原本無異。
如不服本判決，應於收受送達後20日內向本院提出上訴書狀，並
應敘述具體理由；其未敘述上訴理由者，應於上訴期間屆滿後20
日內向本院補提理由書（均須按他造當事人之人數附繕本）「切
勿逕送上級法院」。
告訴人或被害人如對於本判決不服者，應具備理由請求檢察官上
訴，其上訴期間之計算係以檢察官收受判決正本之日期為準。　　　　　　                      書記官  張馨方
中    華    民    國   111    年    8     月    30    日
附錄本案論罪科刑法條：
中華民國刑法第339 條第1 項
意圖為自己或第三人不法之所有，以詐術使人將本人或第三人之
物交付者，處5 年以下有期徒刑、拘役或科或併科50萬元以下罰
金。